臺灣高等法院刑事判決
109年度上易字第1935號
上  訴  人  臺灣新北地方檢察署檢察官
被      告  徐禎謙


上列上訴人因妨害名譽案件，不服臺灣新北地方法院109年度易
字第349號，中華民國109年9月9日第一審判決（追加起訴案號：
臺灣新北地方檢察署109年度偵續字第187號），提起上訴，本院
判決如下：
    主  文
上訴駁回。
    理  由
一、本件公訴意旨略以：被告徐禎謙與告訴人邱彥修原係位於新
    北市○○區○○路00號之台北新板希爾頓酒店員工，2人於民國1
    08年6月23日下午7時許，在上址3樓自助餐廳內場廚房，因
    細故發生爭執，被告竟基於公然侮辱之犯意，以「幹你娘」
    一詞辱罵告訴人，足以使告訴人在社會上的人格尊嚴遭受損
    害等語（之後告訴人對被告所犯公然侮辱部分，業經原審法
    院另案以109年度易字第19號判決判刑確定；被告對告訴人
    所犯傷害部分，則經同院以108年度簡字第6028號判決判刑
    確定），因認被告涉犯刑法第309條第1項之公然侮辱罪嫌。
二、按犯罪事實應依證據認定之，無證據不得認定犯罪事實。又
    被告之自白，不得作為有罪判決之唯一證據，仍應調查其他
    必要之證據，以察其是否與事實相符。如不能證明被告犯罪
    者，應諭知無罪之判決，刑事訴訟法第154條第2項、第156
    條第2項、第301條第1項分別定有明文。而事實之認定，應
    憑證據，如未能發現相當證據，或證據不足以證明，自不能
    以推測或擬制之方法，以為裁判基礎。且刑事訴訟法第161
    條第1項規定，檢察官就被告犯罪事實，應負舉證責任，並
    指出證明之方法。因此，檢察官對於起訴之犯罪事實，應負
    提出證據及說服法院之實質舉證責任。倘其所提出之證據，
    不足為被告有罪之積極證明，或其指出證明之方法，無從說
    服法院以形成被告有罪之心證，基於無罪推定之原則，自應
    為被告無罪之諭知。又按被害人與一般證人不同，其與被告
    處於絕對相反之立場，其陳述之目的，在使被告受刑事訴追
    處罰，內容未必完全真實，證明力自較一般證人之陳述薄弱
    。故被害人縱立於證人地位而為陳述，仍應視其陳述有無瑕
    疵，即便其陳述無瑕疵可指，仍不得作為有罪判決之唯一依
    據，應調查其他證據以察其是否與事實相符，亦即仍須有補
    強證據以擔保其陳述之真實性，始得採為斷罪之依據，且應
    達到毫無合理可疑之證明程度，方得為有罪之判決。
三、公訴人認被告涉犯上開罪嫌，係以被告於偵查中之供述、告
    訴人於偵訊時之證述、證人陳冠霖於偵訊時之證述為據。被
    告固然坦承於前述時間、地點有說出：「幹你娘」一詞，惟
    否認有公然侮辱，辯稱：當時很忙，廚房很燥熱，我回來的
    時候對牆壁罵髒話，是口頭禪，一種情緒發洩，不是辱罵告
    訴人等語。
四、經查，告訴人於偵查中證稱：當天因為補菜的關係，我跟被
    告起了爭執，進到內場後，一開始他在洗滌區丟鍋子，我站
    在他身後，我聽到他罵「幹你娘」，但他不是對著我罵的，
　　我就問他你怎樣叫你補菜，你竟然罵我髒話，這時被告轉過
    來，我跟他就面對面，他又罵了我一次「幹你娘」，當時還
    有陳冠霖聽到；後來被告還有打我，他打我的部分已經經過
    法院判決等語（見他字卷第10頁筆錄），則告訴人指述被告
    所罵的第一次「幹你娘」，核與被告所辯相符，但告訴人指
    述被告所罵的第二次「幹你娘」，為被告所否認，並供稱其
    轉過身後沒有罵髒話，只是跟告訴人說可不可以態度好一點
    ，轉身之前是因為廚房很熱，我把廚餘倒進廚餘桶中，就對
    牆壁罵一句髒話等語明確（見他字卷第12頁、本院卷第60頁
    筆錄），而告訴人所稱有聽到被告罵髒話的同事陳冠霖，業
    於原審審理中到庭證稱：我當時在廚房負責擦餐具，被告在
    廚房擔任廚師，告訴人在外場服務客人；我在擦餐具時他們
    從我後面經過，我聽到他們在交流，剛開始都還好，沒有很
    大聲也沒有不愉快，只是在講話，但他們走進廚房就越來越
    大聲，後來就聽到東西摔出來的聲音，我有看到廚具摔出來
    ，然後我就聽到一些髒話，有很多，但有沒有「幹你娘」我
    忘記了，是被告罵的，我就走進去，看到他們快要打起來，
    另一個師傅已經拉住被告，我就把告訴人拉到擦餐具的地方
    等語（見原審卷第59至65頁筆錄），較之陳冠霖於偵訊中證
    稱：被告一直罵髒話，什麼髒話忘記了，好像有對著告訴人
    罵「幹你娘」（見他字卷第11頁筆錄），顯然更能明確認定
    陳冠霖當時所在及其當時真正之見聞，則依陳冠霖所在之位
    置，其沒有親眼看到被告是對著告訴人罵髒話，不排除是聽
    到第一次被告丟鍋子，對著牆壁罵「幹你娘」，後來2人對
    話、口角爭執之聲響，是以，陳冠霖之證詞亦無法補強告訴
    人前揭被告有第二次當著告訴人的面，對著告訴人罵「幹你
    娘」之指述，此外，本案即無其他補強證據，自難僅因告訴
    人之指述及嗣後其2人確有口角及肢體衝突各遭判刑確定，
    便認定被告有針對告訴人當著其面罵「幹你娘」之行為，被
    告辯稱這只是自己發洩情緒的口頭禪，是對著牆壁罵，公訴
    人無法舉證排除其可能性，自應認定本案被告有罪積極證據
    不足。
五、綜上，公訴人所舉之證據，無法充分證明被告有告訴人所指
    述與告訴人面對面時對著告訴人口出「幹你娘」，被告辯稱
    只是對著牆壁發洩，確有可能，告訴人之指述欠缺足夠補強
    ，被告被訴犯嫌不足，依據前揭證據法則之說明，自應諭知
    被告無罪。　　
六、原審經調查、審理後，同本院前揭認定，而依刑事訴訟法第
    301條第1項之規定諭知被告無罪，經核其認事用法、證據之
    取捨，均已詳為敘明。檢察官提起上訴認陳冠霖之原審證詞
    就是告訴人指述之補強證據，告訴人沒罵「幹你娘」，被告
    沒罵「幹你娘」以外之穢語，陳冠霖聽到的就是被告罵「幹
    你娘」，原判決諭知無罪，有認事用法之違誤。然而，前已
    述及，告訴人於偵訊時便已清楚區分被告轉身前及轉身後，
    並稱被告轉身前、後各罵了一次「幹你娘」，但依前揭事證
    ，第一次被告罵「幹你娘」，有可能僅係情緒發洩，並無辱
    罵告訴人之意，不能僅因告訴人事實上可能正站在被告身後
    ，就認定被告對著面前牆壁罵「幹你娘」必是針對身後之告
    訴人所罵，第二次被告否認有罵「幹你娘」，陳冠霖聽到的
    有可能是第一次，第二次部分僅有告訴人指述，別無補強，
    是檢察官上訴指稱陳冠霖有聽到被告罵「幹你娘」就代表告
    訴人指述有所補強，核與告訴人指述亦不符，檢察官無法充
    分證明被告有公然侮辱犯行，本院無從形成被告有罪之確信
    ，自不能逕認被告被訴公然侮辱犯嫌業已事證明確，是檢察
    官之上訴為無理由，應予駁回。
據上論斷，應依刑事訴訟法第368條，判決如主文。
本案經檢察官吳宗光追加起訴，檢察官彭聖斐提起上訴，檢察官
羅建勛到庭執行職務。
中　　華　　民　　國　　109 　年　　12　　月　　29　　日
                    刑事第八庭  審判長法  官  陳世宗
                                      法  官  周明鴻
                                      法  官  吳勇毅
以上正本證明與原本無異。
不得上訴。
                                      書記官  許家慧
中　　華　　民　　國　　109 　年　　12　　月　　29　　日